【裁判字號】    88,交易,732
【裁判日期】    900629
【裁判案由】    業務過失傷害
【裁判全文】
臺灣高雄地方法院刑事判決                        八十八年度交易字第七三二號
    公  訴  人  臺灣高雄地方法院檢察署檢察官
    被      告  戊○○
    選任辯護人  施秉慧律師
                焦文城律師
右列被告因業務過失傷害案件，經檢察官提起公訴（八十八年度偵字第一四七二○、
一六四七五號），本院判決如左：
    主  文
戊○○因過失傷害人，處有期徒刑參月，如易科罰金，以參佰元折算壹日。
    事  實
一、戊○○考領有合格自小貨車駕駛執照，於民國八十七年十二月十八日十六時許，
    駕駛車號ＶＩ—四○八七號自用小貨車沿高雄縣大社鄉○○村○○路往大社方向
    行駛，於該日十六時三分許行經經建路八號前即中國人造纖維股份有限公司（下
    稱中纖公司）門口前，本應注意行車速度，依標誌之規定，無標誌者，在行近工
    廠出、入口時，應減速慢行，作隨時停車之準備，汽車行駛時，駕駛人應隨時注
    意車前狀況，並採取必要之安全措施，而依當時之天候晴朗、有充足日間自然光
    線、路面乾燥、無缺陷、亦無障礙務，且視距良好等情狀，即無不能注意之情事
    ，竟疏未注意前方適有亦考領有合格重型機車駕駛執照之丁○○騎乘車號ＸＧＧ
    —四四二號重型機車，後座附載友人甲○○，並均佩戴適當之安全帽，已自經建
    路往大社方向穿越內側車道完畢，惟疏未注意駕駛人駕駛汽車，應遵守道路交通
    標線之指示，而在劃有雙黃線禁止左轉之路段，左轉停止於經建路路中等待往楠
    梓方向車輛通過後欲進入中纖公司之車前狀況，而使其所駕駛自小貨車左前至中
    間車頭撞及丁○○所騎乘重型機車之左後側處，並將機車卡於左側車頭下方，丁○○人隨車倒在地上，甲○○則往右側摔出，致丁○○受有胸部、腹部、薦部挫
    傷、尾椎至薦椎處骨折之傷害，甲○○則受有右股骨骨折、頭部外傷併腦挫傷出
    血等傷害。戊○○於肇事後，於警員前往現場處理時，在其上開犯行未為任何有
    偵查犯罪職權之公務員已知悉前，當場向警員自承為駕車肇事者，並接受裁判。
二、案經被害人丁○○及甲○○訴請高雄縣警察局仁武分局報請台灣高雄地方法院檢
    察署檢察官偵查起訴。
    理  由
一、查告訴人甲○○於事故發生後之八十八年六月十日，在高雄縣警察局仁武分局大
    社分駐所提出被告對其過失傷害之告訴，有偵訊筆錄一份在卷可稽（警卷第四頁
    背面偵詢筆錄），是告訴人甲○○提出告訴之時間距其明知被告對其為過失傷害
    之八十七年十二月十八日，尚未逾六個月之告訴期間，是告訴人甲○○於本件所
    提出之過失傷害告訴為屬合法，公訴人於犯罪事實欄所載「甲○○部分，未據告
    訴」顯屬誤會，應先敘明。
二、訊據被告戊○○固坦承於前揭時、地駕駛上開車號自小貨車與告訴人丁○○所騎
    乘之重型機車發生撞及車禍事故，並致告訴人丁○○與所附載之乘客即告訴人甲○○受傷之事實，核與告訴人二人就此部分所指述之情節相符，並有記載本件事
    故發生情形之道路交通事故調查報告表一紙附卷足憑，惟就本件車禍事故之發生
    矢口否認有任何過失責任，辯稱：伊當時駕駛自小貨車是為將書籍還予友人，並
    未從事任何業務行為，且本件車禍事故之發生是告訴人丁○○騎乘機車突然左轉
    致伊見狀後往雖往左閃避且煞車不及才撞上，伊有注意車前狀況且該路段告訴人
    並不得左轉，告訴人顯有違規云云；辯護意旨則稱︰本件車禍事故係因告訴人丁○○未注意左右來車突然違規左轉，致被告見狀後無法閃避始發生碰撞事故，且
    被告係為閃避告訴人丁○○突然左轉，始向左閃避而跨越雙黃線，至於證人丙○○、黃永昌及乙○○所證述部分與事實不盡相符等語。
三、經查：
  （一）證人即事故發生當時為中纖公司之駐衛警並目睹本件車禍發生之丙○○在庭
        證稱︰當時因中纖公司有工程在進行，所以公司附近路邊有很多包商停車，
        且有併排停車的情形，伊有看到告訴人所騎乘之機車本來是騎乘在外線車道
        ，之後至中纖公司大門口前，係以九十度方式左轉，而被告從外線車道變換
        車道到內線車道時，告訴人所騎乘之機車已停在路中間，且被告約在五十公
        尺前就至外側車道變換到內側車道直行，伊並未看到被告從路邊停車後剛駛
        出來等語（見本院八十九年十二月二十七日訊問筆錄），另證人即事故發生
        後，經告訴人丁○○之連絡始至事故現場並有目睹兩車撞擊後之情形之乙○○亦證述：撞擊後伊才至現場，伊見到告訴人所騎乘之機車整台卡在被告所
        駕駛自小貨車之下方，且當時告訴人的機車受撞及後損害很嚴重，無法順利
        牽走，而是用拖的離開，且伊僅記得當時被告所駕駛之自小貨車之保險桿有
        撞擊刮痕，擋風玻璃部分好像沒有破等語（見本院同上期日訊問筆錄），又
        證人即事故發生後至事故現場處理員警黃永昌亦證稱：事故發生後，被告所
        駕駛之自小貨車整個車身一半占到雙黃線，被告所駕駛車輛停止的地點就是
        撞擊點（同前開訊問筆錄）；而事故發生地點係在中纖公司大門口前，被告
        所駕駛之自小貨車於事故發生後停止於經建路路中央，（與自小貨車同方向
        ）右前車輪距離經建路往大社方向之行車分向線約二點九公尺，左前車輪與
        左後車輪分別距離經建路往楠梓方向之行車分向線約一點四公尺及二點四公
        尺，而左側車頭保險桿下方則卡有告訴人所騎乘之機車，車身後留有一條長
        約六點五公尺之煞車痕，而告訴人所騎乘機車之車頭朝中纖公司入口處，又
        機車車頭距離經建路往楠梓方向之行車分向線約二點一公尺，又被告所駕駛
        自小貨車之車身後留有一條長約六點五公尺之煞車痕，此則有事故發生後由
        高雄縣警察局仁武分局大社分駐所員警黃永昌所測繪之交通事故調查報告表
        一分附卷可稽，至於二車之車損部位，告訴人所騎乘重型機車之左後車身護
        板處破裂受損，而被告所駕駛自小貨車則係前車頭保險桿約左側至中央處有
    不規則凹損，及前擋風玻璃接進中間部分有呈蜘蛛網狀裂紋，此有車損相片
        二幀在卷可憑，則告訴人丁○○所騎乘之機車如為被告所辯稱係突然以斜線
        方式左轉，則以自小貨車當時之行車速度之行進衝力，再加上告訴人騎乘機
        車轉彎之行進作用力，告訴人所騎乘之機車應該不會整台車身被卡在被告所
        駕駛自小貨車之保險桿下方，而應係告訴人丁○○正將所騎之機車停於路中
        正準備進入中纖公司而遭被告所駕之自小貨車自左側處撞及，致機車之車身
        方會卡在自小貨車之保險桿下方，足認證人丙○○及乙○○所證述部分堪以
        採信。並依一般公路汽車煞車距離、行車速度對照表所載伊至三年之乾燥瀝
        青路面如煞車距離之摩擦係數為六點四公尺時，駕駛人之行車速度為三十五
        公里，如摩擦係數為八點四公尺時，則行車速度為四十公尺，被告所留之煞
        車痕為六點五公尺，據此換算可認被告當時之車速約介於每小時三十五至四
        十公里間。再參諸以被告所駕駛之自小貨車之座位較一般自小客車之座位高
        ，則視距亦應更廣，被告坐於大客車駛坐上應能清楚看見告訴人丁○○所騎
        乘之機車並附載友人甲○○正停止於前方左側處，其何能諉為有注意車前狀
        況！綜上跡證，足認告訴人丁○○騎乘機車至中纖公司前之對向車道時，欲
        左傳進入中纖公司時，係先停在對向車道，見左方無來車時，再前進至路中
        央處，正欲等待右方無車而穿越時，即遭被告所駕駛之自小貨車之車頭左側
        保險桿處撞及左後車身護板處。
  （二）又前開肇事路段，係位於中纖公司前，且中纖公司所座落之區分為已開發工
        業區，內設有石化、汽電、聚酯等三座工廠，有前開道路交通事故調查報告
        表及中國人造纖維股份有限公司高雄總廠於九十年四月十七日以中纖高雄總
        廠字第０五三號函各一分在卷可稽，且肇事路段中纖公司大門前本繪有雙黃
        線，因大門遷移為便利工作人員及槽車之進出，於八十八年八月九日以廠務
        八八字第０八七號函請取消約二十公尺長之雙黃線，且中纖公司於八十八年
        八月十日以普通黑漆進行塗磨雙黃線等情，亦有經濟部工業局仁大工業區服
        務中心於八十八年九月二十八日以八八仁大管字第二三０四０號函所檢附八
        十八年八月九日廠務八八字第０漆八號函、油漆收據各一紙在卷可參，足認
        本件事故路段係屬於工廠之出入口，且於肇事之八十七年十二月十八日當時
        ，中纖公司大門前之雙黃線並未遭合法磨除等情堪以認定。
  （三）按行車速度依標誌之規定，無標誌者，行近工廠等公共場所出入口，應減速
        慢行，作隨時停車之準備；汽車行駛時，駕駛人應隨時注意車前狀況，並隨
        時採取必要之安全措施，道路交通安全規則第九十三條第一項第四款及第九
        十四條第三項分別定有明文，被告駕車依法即負有前開注意義務，應保持隨
        時可以煞停之車速，並應隨時注意車前之人、車動態，以適時採取必要的安
        全措施，而依當時之天候晴朗、有充足日間自然光線、路面乾燥、無缺陷、
        亦無障礙務，且視距良好等情狀，即無不能注意之情事情形，詎其竟疏未注
        意車前狀況，在行經工廠之公共場所出入口前未保持隨時可以煞停之車速，
        而以三十五公里以上之速度，在該路段執行前進，致生本件車禍事故，其有
        過失甚明。次按雙黃實線係設於路段中，用以分隔對向車道，並雙向禁止超
        車、跨越或迴轉；又駕駛人駕駛汽（機）車，應遵守道路交通標線之指示，
        道路交通標誌標線號誌設置規則第一百四十九條第一項第一款第八目，及道
        路交通安全規則第九十條分別定有明文，告訴人騎乘重型機車行經事故地點
        前，未注意黃色雙黃線禁止左轉，即驅車逕行穿越該路口前進停置於路中央
        ，遭被告所駕駛之自小貨車撞及，有違前開規定，雖堪認就本件車禍事故之
        發生亦有疏失，惟究未能據此解免被告前開之過失責任。而因本次車禍事故
        ，致告訴人丁○○受有胸部、腹部、薦部挫傷、尾椎至薦椎處骨折之傷害，
        告訴人甲○○則受有右股骨骨折、頭部外傷併腦挫傷出血等傷害，則有長庚
        紀念醫院出具之診斷證明書二紙、惠康復健科診所診斷證明書及健仁醫院診
        斷證明書一紙附卷可佐。告訴人二人所受之傷害與被告之過失行為間有相當
        因果關係，被告雖以前揭情詞置辯，尚難認為可採，本件事證明確，被告犯
        行堪以認定。
  （四）至於本件車禍事故送請台灣省高屏澎區車輛行車故鑑定委員會鑑定及台灣省
        車輛行車事故覆議鑑定委員會覆議結果均認告訴人就本件事故之發生有違規
        由分向限制線路段左轉，為肇事原因；被告無肇事因素云云，此有前開鑑定
        委員會於八十九年一月二十八日，以高屏澎鑑字第八九○一七四號函所檢附
        之鑑定意見書，與前開覆議委員會於八十九年五月十九日，以府覆議字第八
        九○四一八號函各一份附卷可參。惟如前所述，本件告訴人所騎乘之重型機
        車係已經穿越經建路往大社方向之快車道，停止於經建路之路中，正欲等待
        穿越經建路往楠梓方向之車道而進入中纖公司之靜止狀態為被告所駕駛之自
        小貨車撞及，是被告就本件車禍事故本件事故之發生顯有行經工廠大門出入
        口未減速慢行及為注意車前狀況之過失，均如前述，是鑑定與覆議意見均疏
        漏未被告之車速等違規情狀進行認定，就此部分並不足採，均附此說明。
  （五）末按刑法上所謂業務，係指人基於社會生活上之地位所反覆繼續實施之事務
        ，亦即，行為人之過失，須基於業務上行為而發生者為限。經查：有關被告
        雖係駕駛自小貨車而肇事，然駕駛自小貨車上路是否即屬業務行為，尚須視
        駕駛之目的為何，告訴人雖稱於調解時，曾聽被告稱當時開車係為載傢具云
        云，惟被告在庭陳稱伊當時駕駛自小貨車係為尋找友人，於肇事當時被告僅
        稱欲往大社方向行駛，並未向承辦員警表明駕車係作何事，車上亦未載有任
        何物品，此經證人即員警黃永昌及證人丙○○載庭陳述明確，且被告於八十
        七年度亦未辦理綜合所得稅結算申報，此有財政部台灣省南區國稅局高雄縣
        分局於八十八年十二月三十日以南區國稅高徵字第八八○五三六五二號函一
        紙在卷可憑，足認被告當時尚無職業，且亦無證據足資證明被告當時有為家
        人以載送傢具為業，是尚難僅依告訴人之指述即遽認被告當時係以駕駛為業
        。
四、核被告戊○○所為，係犯刑法第二百八十四條第一項前段之過失傷害罪。又被告
    一過失傷害行為，造成告訴人丁○○及甲○○受傷，為一行為觸犯數罪名之想像
    競合犯，應從一重論以過失傷害罪處斷。雖公訴人未就告訴人甲○○告訴被告過
    失傷害部分起訴，然告訴人甲○○已於警詢中已經表明告訴，且本院認有想像競
    合之關係，為起訴效力所及，基於審判不可分之原則，應併予審理。被告於肇事
    後，經高雄縣警察局仁武分局警員前往現場處理時，尚不知何人為肇事者時，即
    承認其為肇事者，有證人即處理員警黃永昌在庭證述明確，經核與刑法第六十二
    條前段自首之規定相符，應依該條規定減輕其刑。爰審酌被告專科畢業之智識程
    度、素行尚佳，有本院被告院內索引卡紀錄表及台灣高等法院被告全國前案紀錄
    表各一分在卷可佐，及被告就本件事故之發生有未注意行經工廠之公共場所之出
    入口未減速慢行，作隨時停車之準備及疏未注意車前狀況至未採取必要安全措施
    之過失程度、告訴人丁○○就本件車禍事故之發生亦有未遵守道路交通標線之指
    示之亦有過失之程度，被告於犯後迄今尚未與告訴人成立民事上損害賠償之協議
    暨其犯後在庭態度尚佳等一切情狀，量處如主文所示之刑，並諭知易科罰金之折
    算標準。又刑法第四十一條有關易科罰金之規定業於九十年一月十日經總統公布
    修正，除將易科罰金之標準自犯最重本刑為三年以下有期徒刑以下之刑之罪修正
    為犯最重本刑為五年以下有期徒刑以下之刑之罪外，並增訂第二項，比較新舊法
    規定結果，適用修正後之刑法第四十一條第一項前段規定對於被告並無不利，本
    件易科罰金之折算標準，依刑法二條第一項前段規定，應適用刑法第四十一條第
    一項前段，併此敘明。
據上論斷，應依刑事訴訟法第二百九十九條第一項前段，刑法第二條第一項前段、第
二百八十四條第一項前段、第五十五條、第六十二條前段、第四十一條第一項，罰金
罰鍰提高標準條例第一條前段、第二條，判決如主文。
本案經檢察官林慧美到庭執行職務。
中      華  民      國    九十      年      六      月    二十九    日
                        臺灣高雄地方法院交通法庭
                            法    官  程克琳
右正本證明與原本無異。
如不服本判決，應於判決送達後十日內，向本院提出上訴狀。
                            書記官    梁瑜玲
中    華    民    國      九十      年      七      月      二      日
【附錄本案論罪科刑法條全文】
刑法第二百八十四條第一項前段：
因過失傷害人者，處六月以下有期徒刑、拘役或二千元以下罰金。


司法院資訊處製作；財團法人民間司法改革基金會備份。
